【裁判字號】    98,台聲,1040
【裁判日期】    981015
【裁判案由】    請求塗銷所有權登記上訴，聲請訴訟救助暨選任訴訟代理人
【裁判全文】
最高法院民事裁定            九十八年度台聲字第一○四○號
聲  請  人  甲○○
                      弄20號.
上列聲請人因與財政部國有財產局台灣中區辦事處間請求塗銷所
有權登記上訴事件，聲請訴訟救助暨選任訴訟代理人，本院裁定
如下：
    主  文
聲請駁回。
聲請訴訟費用由聲請人負擔。
    理  由
按當事人因無資力支出訴訟費用而聲請訴訟救助者，關於無資力
支出訴訟費用之事由，應提出可使法院信其主張為真實，並能即
時調查之證據以釋明之，此觀民事訴訟法第一百零九條第二項、
第二百八十四條之規定自明。所謂無資力係指窘於生活，且缺乏
經濟信用者而言。本件聲請人就其與相對人財政部國有財產局台
灣中區辦事處間請求塗銷所有權登記事件，對於民國九十八年七
月二日台灣高等法院台中分院九十七年度重上字第一三九號判決
，提起上訴，並向本院聲請訴訟救助暨選任訴訟代理人，無非以
：伊已繳清所購買土地全部價金，該土地嗣遭相對人聲請假處分
，伊九十七年度薪資總額僅為新台幣（下同）十六萬四千七百元
，無力清償向債權人各銀行及親友借貸之本息，無法負擔裁判費
近十萬元及律師費等語，為其論據，提出台灣台北地方法院九十
八年度消債核字第一五八八五號裁定為證。惟觀之上開第一三九
號判決諭知：相對人應於聲請人將坐落台中縣太平市○○路段一
○之一九四號面積二○六○平方公尺（重劃後：太平市○○段二
、二之一號面積依次一○○八．四二、三三○．五八平方公尺）
之土地所有權移轉登記塗銷，回復所有權予原所有權人中華民國
、管理機關財政部國有財產局之同時，給付聲請人一千三百三十
九萬元本息等旨；參以聲請人狀陳伊投注家中積蓄及向親友借貸
籌錢始購得該土地加以整修乙節（見該號案卷二○三頁），足認
聲請人價購土地非無資產，亦非全然缺乏經濟上之信用而無資力
。至前開第一五八八五號裁定，僅足證明聲請人曾積欠借款、信
用卡及信用貸款，經該法院就債權人與聲請人於九十八年六月二
十六日協商成立之債務清償方案予以認可而已，尚不足以釋明聲
請人已無籌措款項繳納第三審上訴裁判費及委任律師為其訴訟代
理人之能力。聲請人又未提出能使法院即時調查之證據，以釋明
其無資力支出訴訟費用，其聲請即屬不應准許。
據上論結，本件聲請為無理由。依民事訴訟法第九十五條、第七
十八條，裁定如主文。
中    華    民    國  九十八  年    十    月   十五   日
                      最高法院民事第六庭
                          審判長法官  劉  福  來
                                法官  陳  國  禎
                                法官  陳  重  瑜
                                法官  吳  麗  女
                                法官  簡  清  忠
      本件正本證明與原本無異
                                      書  記  官
中    華    民    國  九十八  年    十    月  二十七  日
                                                Ａ


司法院資訊處製作；財團法人民間司法改革基金會備份。
